【裁判字號】    90,交上易,178
【裁判日期】    900815
【裁判案由】    過失傷害
【裁判全文】
臺灣高等法院高雄分院刑事判決                    九十年度交上易字第一七八號
    上  訴  人
    即  被  告  甲○○
右上訴人因過失傷害案件，不服臺灣高雄地方法院九十年度交易字第五十五號中華民
國九十年六月七日第一審判決（起訴案號：臺灣高雄地方法院檢察署八十九年度偵字
第二二００四號），提起上訴，本院判決如左：
      主  文
上訴駁回。
      事  實
一、甲○○於民國八十九年四月十九日上午九時二十五分許，駕駛車牌號碼ＸＲ─四
    ０九三號自用小客車，沿高雄市○○路由北向南方向行駛，途經錦田路與六合一
    路交岔路口時，應注意在市區道路行車，時速不得超過四十公里及應注意車前狀
    況，且依當時情形，又無不能注意之情形，乃竟未遵守上揭速率限制，亦疏於注
    意車前狀況，而以時速五十公里之速度行駛，適有乙○○騎乘車牌號碼ＸＫＤ─
    三九五號重機車，沿六合一路由東往西方向行駛，至前開交岔路口時，亦疏未注
    意汽車行駛至交岔路口，其行進應遵守燈光號誌，且依當時情形，又無不能注意
    之情形，乃竟未遵守燈光號誌闖紅燈穿越上開交岔路口，甲○○見狀煞車不及，
    致其自小客車前車頭與乙○○機車右側相撞及，乙○○因而倒地，受有右側髖臼
    關節骨折、頭部外傷等傷害。
二、案經乙○○訴由臺灣高雄地方法院檢察署檢察官偵查起訴。
    理  由
一、訊據被告甲○○對於前揭時、地駕車，與告訴人乙○○相撞及致告訴人因此受傷
    之事實，固不諱言，惟矢口否認有何過失責任，辯稱：事發當時伊已行駛至六合
    一路由東往西之快車道上，已過了乙○○行駛之六合一路慢車道，係因乙○○騎
    機車闖紅燈，見狀緊張，方誤判閃避方向而與伊駕駛之自小客車相撞，又伊並沒
    有看速率表，所以不清楚當時有無超速，當警員制作談話紀錄時，伊先愣了一下
    ，不知如何回答，乃回問警員一般是多少，警員告知一般均是五十公里，伊才說
    時速五十公里，自不能僅憑五十公里之紀錄，即認定速度為五十公里，且本件係
    因乙○○闖紅燈才肇事，伊並無過失，為何闖紅燈的人沒事，反而伊有事，顯不
    公平云云。惟查：
    （一）被告當時之行車速率為時速五十公里一節，業據被告於警訊時自白不諱，
          此有交通事故現場談話紀錄表一紙附卷可稽（見偵查卷第十一頁），而證
          人即制作談話紀錄表之警員許宋任於原審審理時亦到庭結證稱：「她自由
          陳述（行車速度五十公里）的」、「有想了一下下，但沒有問我一般是多
          少，我們平常也不告訴當事人這種話（即一般行車速度為五十公里）」等
          語（見原審卷第五十六頁），顯然被告為上開速率之陳述時，並無遭受任
          何強暴、脅迫或誘導訊問之情事，其陳述自堪信為真實，尚不得以被告不
          知當時之時速究意是多少，而免其過失責任。
    （二）自錦田路停止線至刮地痕起點距離逾五點八公尺（因六合一路之慢車道距
          離為五點八公尺），而自六合一路之停止線至刮地痕起點距離逾四點一公
          尺（因錦田路之慢車道距離為四點一公尺），且案發當時天氣晴朗，道路
          無障礙，為白天視線清楚之時刻，若被告當時有注意車前狀況，當會於駛
          入路口時即發覺告訴人機車，並踩煞車，然現場並無煞車痕，亦足證明當
          時被告並未注意車前狀況致閃煞不及而肇事。
    （三）機車刮地痕之起點在六合一路慢車道上一節，業據證人即繪圖警員顏憲政
          於原審審理時到庭結證屬實（見原審卷九十年五月十日筆錄），並有道路
          交通事故調查報告表一紙附卷可稽，可證事故發生地點係在六合一路之慢
          車道上，即告訴人無侵入快車道之情事。
    （四）被告車輛之撞擊點在前方，告訴人機車之撞擊點則在右側，亦據證人顏憲
          政結證在卷，本案若係告訴人失控致撞及被告之車輛，衡情被告車輛之撞
          及點應該不會在前方而係在側面；又機車刮地痕之方向與被告車輛行進之
          方向相同，可證當時告訴人機車所受之作用力來自被告行車之方向，益證
          告訴人係因被告車輛之撞及致倒地滑行，是告訴人車輛並非因失控而撞及
          被告車輛。
    （五）告訴人雖陳稱：當時行駛時之燈號已不復記憶，且談話紀錄表係警員寫好
          才叫伊簽的，伊並沒有接受訊問；於本院審理時復稱：伊真的不記得是在
          什麼號誌下過去的，當時有騎士騎過去，伊就跟著騎過去等語。但證人許
          宋任於原審審理時證稱：告訴人制作筆錄時意識清楚，且係告訴人自承闖
          紅燈行駛等語，是告訴人事後否認其有闖紅燈一語顯不足採信；又告訴人
          對於行車速率之回答是─不清楚，若筆錄係警員在未經訊問之情形下制作
，衡情不可能出現上開答語，益證談話紀錄表係在訊問後始制作，告訴人
          陳述不足採信。
    （六）本案經送鑑定結果，雖認本案被告無肇事原因，但亦認被告超速行駛，違
          規，此有高雄市政府建設局車輛行車事故鑑定委員會八九高市車鑑字第六
          七一二號函及其所附之鑑定意見書在卷可憑（見偵查卷第十五頁、第二十
          一頁）。惟汽車駕駛人雖可信賴其他參與交通之對方亦能遵守交通規則，
          同時為必要之注意，謹慎採取適當之行動，而對於不可知之對方違規行為
          並無預防之義務。然因對於違規行為所導致之危險，若屬已可預見，且依
          法律、契約、習慣、法理及日常生活經驗等，在不超越社會相當性之範圍
          應有注意之義務者，自仍有以一定之行為避免結果發生之義務。又汽車駕
          駛人對於防止危險發生之相關交通法令之規定，業已遵守，並盡相當之注
          意義務，以防止危險之發生，始可信賴他人亦能遵守交通規則並盡同等注
          意義務，若因此而發生交通事故，始可以信賴原則為由免除過失責任。是
          如未依速限行駛，以致發生交通事故，縱被害人對於交通事故之發生與有
          過失，被告仍難主張信賴原則免其過失責任。故所謂信賴原則之適用，應
          以自身並未違規為前提。另行車速限，係考量道路設施、路況、環境、通
          行目的及保障交通參與者安全等係數後制定，超速行車，將延長駕駛人於
          反應時間內之行車距離，並增加兩車撞擊力量，導致損害加重，故如超速
          駕駛之行為，難謂與事故之發生無相當因果關係，超速者仍應負過失責任
          ，不得主張信賴原則而免責。（以上參照最高法院七十四年台上字第四二
          一九號、第五三六０號、八十四年度台上字第五三六０號判例、八十三年
          度台上字第五四七０號、八十八年度台上字第六五四九號判決暨八十三年
          法律座談會決議）。被告當時既係超速行車，業已違反相關交通法令之規
          定，且被告超速行車係延長駕駛人於反應時間內之行車距離，並增加兩車
          撞擊力量，導致損害加重，難謂被告與本件事故之發生無相當因果關係，
          是被告既係超速行車，自無信賴原則可言，自仍應負過失責任。況法院審
          理案件，並不受其他鑑定機關鑑定結果之拘束，仍應綜合一切事證，具體
          判斷，被告既係超速行車，已如前所述，其過失甚為顯明，尚難以前揭鑑
          定意見書遽認被告無過失。
    （七）綜上所述，被告辯解純係嗣後卸責之詞，不足採信，本件事證明確，被告
          犯行洵堪認定。
二、按駕駛人在市區道路行車，時速不得超過四十公里及應注意車前狀況，並隨時採
    取必要之安全措施，道路交通安全規則第九十三條一項第一款前段、第九十四條
    第三項亦有明文。經查肇事路段係屬市區道路，行車速度時速自不得超過四十公
    里，被告於右揭時地駕車本應注意上揭規定，且依當時情形，又無不能注意之情
    形，乃竟疏於注意，以時速五十公里之速度行車，復未警戒車前狀況，採取適當
    之安全措施，致肇事使告訴人受傷，其有過失，已甚明顯。至於告訴人闖紅燈致
    遭傷害，雖然亦有過失，然仍不能據此免除被告之過失責任。又告訴人因本件車
    禍受傷，與被告之過失行為間並有相當因果關係。事證明確，被告過失傷害之犯
    行已堪認定。
三、本件被告駕車肇事，致告訴人受傷，核其所為，係犯刑法第二百八十四條第一項
    前段之普通過失傷害罪。被告雖稱告訴人闖紅燈，何以無事，但被告並未於本件
    事故中受傷，且本件係告訴乃論之罪，被告亦未曾對告訴人提出告訴，檢察官自
    無從對告訴人啟動偵查，自無從對告訴人進行審究，被告前開所辯，顯係誤認，
    併予敘明。
四、原審引用刑法第二條第一項前段、二百八十四條第一項前段、修正後第四十一條
    第一項、第七十四條第一款、罰金罰鍰提高標準條例第一條前段、第二條之規定
    ，並審酌告訴人所受之傷害不輕，被告迄今仍未與告訴人達成和解，惟本件無法
    達成和解係因告訴人提出之金額過鉅，且被告過失之程度甚為輕微，告訴人就本
    件車禍之發生應負絕大部分責任等一切情狀，量處拘役二十日，並認依刑法第四
    十一條，已於九十年一月十日修正公布，並於同月十二日施行，其第一項前段規
    定為「犯最重本刑為五年以下有期徒刑之罪，而受六月以下有期徒刑或拘役之宣
    告，因身體、教育、職業或家庭之關係或因其他正當事由，執行顯有困難者，得
    以一元以上三元以下折算一日，易科罰金。」，本件被告犯罪後，上開法律已變
    更，依最高法院二十四年七月刑庭總會決議，易科罰金之事項，應依刑法第二條
    第一項之規定，適用修正後之刑法第四十一條之新法，諭知易科罰金折算標準。
    復認被告前未曾受有期徒刑以上刑之宣告，因一時失慮，偶罹刑典，事後深具悔
    意，並積極尋求和解方案，無奈告訴人無視自己之過失程度較大，仍要求被告負
    大部分之賠償責任，致和解無法成立，被告經此刑之宣告後，應知警惕而無再犯
    之虞，因認暫不執行其刑為當，予以宣告緩二年。其認事用法並無違誤，量刑亦
    稱允當。上訴人即被告空言指摘原審判決，並以認事用法違誤為由提起上訴即無
    理由，應予駁回。
據上論斷，應依刑事訴訟法第三百六十八條，判決如主文。
本案經檢察官林應華到庭執行職務。
中      華      民      國    九十      年      八      月     十五     日
                              臺灣高等法院高雄分院刑事第五庭
                                  審判長法官  吳水木
                                        法官  趙文淵
                                        法官  陳朱貴
右正本證明與原本無異。
不得上訴。
                                      書記官  呂素珍
中    華    民    國      九十      年       八       月    十  七      日
附錄本判決論罪之法條：
刑法二百八十四條第一項前段
  因過失傷害人者，處六月以下有期徒刑、拘役或五百元以下罰金。
            Ｆ


司法院資訊處製作；財團法人民間司法改革基金會備份。
